【裁判字號】    98,交聲,4391
【裁判日期】    981230
【裁判案由】    聲明異議
【裁判全文】
臺灣臺中地方法院交通事件裁定        98年度交聲字第4391號
原處分機關  交通部公路總局臺中區監理所
異  議  人  譽嘉通運有限公司
法定代理人  黃戊奎
上列異議人因違反道路交通管理處罰條例案件，對於交通部公路
總局臺中區監理所民國九十八年十一月十六日所為之處分（中監
違字第裁六０─ＨＤ0000000號、六０─ＨＤ00000
00號裁決書），聲明異議，本院裁定如下：
    主    文
原處分撤銷。
譽嘉通運有限公司不罰。
    理    由
一、原處分機關略以：緣異議人即受處分人譽嘉通運有限公司（
    下稱受處分人）所有七四五─ＨＲ號營業貨運曳引車，在臺
    中縣后里鄉○○路二號處，因「所拖子車使用他車號牌（五
    Ｓ─六九）」及「號牌（五Ｓ─六九）借他車使用」違規，
    經臺中縣警察局大甲分局義里派出所員警，依違反道路交通
    管理處罰條例第十二條第一項第五款，分別以中縣警交字第
    ＨＤ0000000號、ＨＤ0000000號掣單舉發，
    受處分人於期限內到案陳情，經原舉發單位查復後仍有不服
    ，本所遂於民國（下同）九十八年十一月十六日以中監違字
    第裁六０─ＨＤ0000000號、六０─ＨＤ00000
    00號裁決書各處罰鍰新臺幣（下同）一萬零八百元，並牌
    照吊銷，逾期則依裁決書處罰主文云云。
二、受處分人聲明異議意旨略以：受處分人所有之五Ｓ─六九半
    拖車於購入時並無焊接鐵牌，但於車架上確實有打上車身號
    碼八八九五，原舉發機關舉發事實有誤，爰請鈞院撤銷原處
    分。
三、按法院受理有關交通事件，準用刑事訴訟法之規定，道路交
    通管理處罰條例第八十九條前段定有明文。而按犯罪事實應
    依證據認定之，無證據不得認定犯罪事實，刑事訴訟法第一
    百五十四條第二項定有明文。又認定犯罪事實所憑之證據，
    雖不以直接證據為限，間接證據亦包括在內，然而無論直接
    或間接證據，其為訴訟上之證明，須於通常一般之人均不致
    有所懷疑，而得確信為真實之程度者，始得據為有罪之認定
    ，若其關於被告是否犯罪之證明未能達此程度，而有合理性
    懷疑之存在，致使無從形成有罪之確信，根據「罪證有疑，
    利於被告」之證據法則，即不得遽為不利於被告之認定，最
    高法院三十年上字第八一六號、七十六年度臺上字第四九八
    六號著有判例。基此，法院於受理違反道路交通管理處罰條
    例案件時，亦應有其適用，易言之，法院於踐行完調查證據
    之程序後，為事實之認定時，如就原處分機關所認定之行為
    人違規事實仍有合理之懷疑，而無法達到確信行為人確有該
    當於道路交通管理處罰條例各該處罰條文之構成事件事實時
    ，即應依刑事訴訟上之待證事實「倘有懷疑，則從被告之利
    益作解釋」之證據法則，作對受處分人有利之認定。又按汽
    車有牌照借供他車使用或使用他車牌照行駛之情形者，處汽
    車所有人新臺幣三千六百元以上一萬零八百元以下罰鍰，並
    禁止其行駛；並牌照吊銷之，道路交通管理處罰條例第十二
    條第一項第五款、第二項定有明文，顯見借用牌照或牌照借
    他車使用之處罰甚重，對人民權利影響甚鉅，自更應依積極
    證據詳加認定之，先予敘明。
四、經查：
  (一)受處分人於上揭時、地，其所有之曳引車車牌號碼七四五─
    ＨＲ號及半拖車車牌號碼五Ｓ─六九號，為臺中縣警察局大
    甲分局義理派出所攔停舉發「一、牌照借供他車使用、使用
    他車牌照行駛」之事實，固有臺中縣警察局中縣警交字第Ｈ
    Ｄ0000000、ＨＤ0000000號違反道路交通管
    理事件通知單二紙附卷可稽，惟查：
  (二)附表編號一部分：
    1.依「拖車標識牌及車身（架）號碼打刻規定」，「拖車標
      識牌應以銅合金或不鏽鋼板製作，採用焊接或鉚接方式固
      定於車架上；拖車應於標識牌下方車身（架）上打刻車身
      （架）號碼。其車身（架）號碼內容應包含形式代號及流
      水號碼；車身（架）號碼打刻之字體應端正、清晰、明確
      」，其拖車標識牌之規格及內容詳如本卷九十八年度交聲
      字第四三九一號卷第十頁背面圖一所示。則本件半拖車應
      將標識牌與車身號碼焊接或鉚接方式固定於車架上（詳如
      本院九十八年度交聲字第四三九一號卷第十頁圖二所示之
      位置）。本院於九十八年十二月九日當庭勘驗警方所提舉
      證光碟，勘驗結果：本件半拖車標識牌及車身號碼並未焊
      接及打刻於車架上，僅見車牌「五Ｓ─六九」懸掛於半拖
      車之正後方。且車架上並無「8895」字樣，且本案掣單員
      警會同駕駛人檢視該半拖車車身並無懸掛標識牌或漆明車
      身（架）號碼，此有臺中縣警察局大甲分局九十八年十一
      月三日中縣甲警交裁字第０九八００一八一八０號函文存
      卷可參。足徵原舉發機關舉發之際，受處分人所有車牌號
      碼五Ｓ─六九之半拖車未依規定將標識牌焊接或鉚接於車
      架上，亦未打刻車架號碼。
    2.又舉發員警即證人紀志忠於九十八年十二月十六日到院證
      稱：「（法官問：如何確認使用別人的車牌）大型車車身
      出場廠時都會有一塊鐵牌，上面記載該車資料，驗車時要
      給監理站核對，當時我們找不到那塊鐵牌，且當時司機也
      找不出該鐵牌，所以那時候也沒有辦法確認車子的車身號
      碼。依照我們的經驗法則，我們也請教過開這種車子的人
      ，在業者來說兩三部車都用同一塊車牌，且鐵牌是用卯釘
      釘上，不可能會掉，實務上發現是用同一塊鐵牌。」「（
      法官問：如何確認？）鐵牌是用卯釘釘上，不太可能拔下
      來，且當時我看車架上沒有卯釘釘的痕跡，我們經驗法則
      沒有那卯釘就是沒有經過檢驗的。」「（法官問：如何確
      定是將Ａ車牌放在Ｂ車上？）鐵牌業者不可能去拆掉，因
      為車子半年要檢驗一次，且鐵牌是用卯釘釘上，拆下來的
      話，鐵牌會變形。」該證言關於鐵牌（即半拖車標識牌）
      部分核予本院勘驗結果相符，故取締當時，本件車輛確實
      未掛上揭標識牌無誤。然「未掛拖車標識牌」是否即代表
      「使用他人車牌」，亦非無疑。
    3.惟依證人所述，固然不能排除實務上可能出現同一半拖車
      標識牌持有人，同時有數部半拖車時，僅向車輛監理機關
      申請一份半拖車標識牌，再同時使用於數部半拖車上，惟
      此項情形之「借牌」，前提必須建立在確定：「車輛登記
      之車架號碼」（指於監理機關所登記之車籍資料上之車架
      號碼）與「打刻車身之車架號碼」（指打刻於半拖車車身
      上之車架號碼）、「半拖車標識牌上之車架號碼」（指懸
      掛於半拖車上之半拖車標識牌之車架號碼）三者係不同；
      或「車輛登記之車架號碼」與「車輛登記之車牌號碼」不
      同，始足當之。「未附掛拖車標識牌」及「未打刻車架號
      碼」之事實，僅「事實上無法得知車架號碼」，究與「借
      牌」事實有間，能否謂「不知打刻車架號碼及半拖車標識
      牌上之車架號碼」即推論「車輛登記之車架號碼」與「打
      刻車身之車架號碼」、「半拖車標識牌上之車架號碼」不
      同；或「車輛登記之車架號碼」與「車輛登記之車牌號碼
      」不同之「借用他人牌照」之事實？其推論似失之過遽。
      況依卷附拖車車籍查詢資料，車牌號碼：五Ｓ─六九號之
      拖車，其「車架號碼」為八八九五，與受處分人之代表人
      於本院九十八年十二月九日庭訊時所提出之照片相符，且
      該車之登記車主，亦為本件受處分人無誤，故本件不能排
      除係「車架號碼、車牌號碼均與拖車車籍查詢資料相符，
      但未掛標識牌」之情形。從而，證人即舉發員警所述，實
      務上舉發之經驗，雖非全然無據，但於未確定車架號碼前
      ，即遽論係數部車使用同一車牌，或向他人借用車牌等情
      ，其舉證未達於通常一般人均不致有所懷疑，而得確信為
      真實之程度。是以，本件不能證明受處分人確有舉發通知
      單及裁決書所列之違規事實。
  (三)附表標號二部分：
    承前所述，查無積極證據顯示本件半拖車車牌照有借、供他
    車使用之情形，且舉發員警亦未提出關於半拖車有使用他車
    之牌照之積極證據，則受處分人所有之曳引車所拖之半拖車
    使用他車牌照行駛無法證明，則「未掛半拖車標識牌」是否
    即代表「使用他車牌照行駛」亦非無疑。
  (四)綜上所述，本件並無證據足資認定異議人當時確有上揭之違
    規行為，則揆諸首揭說明，自應為受處分人有利之認定，原
    處分機關未予詳查，以受處分人違反道路交通管理處罰條例
    第十二條第一項第五款之規定，茲就附表編號一、二分別裁
    罰受處分人罰鍰一萬零八百元尚有未洽。從而，受處分人就
    此部分聲明異議，為有理由，自應由本院將原處分撤銷，改
    諭知受處分人不罰，以資適法。
五、據上論斷，應依道路交通管理處罰條例第八十七條第二項，
    道路交通案件處理辦法第二十條前段，裁定如主文。
中    華    民    國    98    年    12    月    30    日
                     交通法庭  法  官  林慶郎
以上正本證明與原本無異。
如不服本裁定，應於收受送達後五日內向本院提出抗告狀。（應
附繕本）
                               書記官  黃士益
中    華    民    國    98    年    12    月    30    日
附表
┌─┬─────┬─────┬─────┬──────┬─────┬─────┬──────┐
│編│違規車輛  │違規時間、│ 違規事由 │  舉發單位  │ 違反法條 │裁決書編號│  裁決書    │
│號│          │違規地點  │          │            │          │          │ 處罰主文   │
├─┼─────┼─────┼─────┼──────┼─────┼─────┼──────┤
│  │車牌號碼五│九十八年十│牌照借供他│臺中縣警察局│道路交通管│中監違字第│處罰鍰壹萬零│
│一│Ｓ─六九號│月十二日九│車使用    │大甲分局義里│理處罰條例│裁六０─Ｈ│捌佰圓整，並│
│  │半拖車    │時三十五分│          │派出所      │第十二條第│Ｄ０三三六│牌照吊銷。逾│
│  │          │臺中縣后里│          │            │一項第五款│八七三號  │期不繳納，依│
│  │          │鄉○○路二│          │            │前段      │          │法移送強制執│
│  │          │號處      │          │            │          │          │行。        │
├─┼─────┼─────┼─────┼──────┼─────┼─────┼──────┤
│  │車牌號碼七│九十八年十│使用他車牌│臺中縣警察局│道路交通管│中監違字第│處罰鍰壹萬零│
│二│四五─ＨＲ│月十二日九│照行駛    │大甲分局義里│理處罰條例│裁六０─Ｈ│捌佰圓整，並│
│  │號曳引車  │時三十五分│          │派出所      │第十二條第│Ｄ０三三六│牌照吊銷。逾│
│  │          │臺中縣后里│          │            │一項第五款│八七二號  │期不繳納，依│
│  │          │鄉○○路二│          │            │          │          │法移送強制執│
│  │          │號處      │          │            │          │          │行。        │
└─┴─────┴─────┴─────┴──────┴─────┴─────┴──────┘

司法院資訊處製作；財團法人民間司法改革基金會備份。
